【裁判字號】    98,易,60
【裁判日期】    981117
【裁判案由】    竊盜
【裁判全文】
臺灣澎湖地方法院刑事判決                98年度易字第60號
聲  請  人  臺灣澎湖地方法院檢察署檢察官
被      告  乙○○
上列被告因竊盜案件，經檢察官聲請簡易判決處刑（98年度偵字
第137號），經本院馬公簡易庭認不宜以簡易判決處刑，移送本
院改依通常程序審理，判決如下：
    主  文
乙○○無罪。
    理  由
一、公訴意旨略稱：乙○○於民國98年2 月15日，為友人出面協
    調蘇文佐與甲○○之妻妨害家庭事件之和解事宜，將甲○○
    約至文澳派出所旁，參與和解事宜之真實姓名年籍不詳之楊
    姓男子趁機，將現金新臺幣（下同）3萬元，塞入甲○○之
    外套口袋，商談未果，乙○○再邀甲○○一同至澎湖縣馬公
    市歡喜相逢KTV飲酒，席間甲○○拒絕再與乙○○討論和解
    事宜，表示要蘇文佐親自出面討論，且不願交出內拍攝有妨
    害家庭照片之即可拍照相機1臺，甲○○不勝酒力，乙○○
    於同（15）日凌晨2時許，以機車載送甲○○返回澎湖縣馬
    公市○○里○○路住處休息，並於甲○○住處桌曆上書寫「
    0000000000紅龜」（乙○○行動電話、綽號）字樣後離去，
    甲○○發現口袋中有現金，並將前揭相機及現金取出，一併
    置放於客廳桌上。嗣乙○○於同（15）日凌晨4時50分許，
    再度前往甲○○上開住處，開啟未鎖之大門進入屋內，見甲
    ○○將上開即可拍相機放置於客廳桌上，遂向甲○○表示欲
    取走相機，然甲○○並未應允，乙○○即意圖為他人不法之
    所有，徒手竊取前開相機（價值約300元），得手後搭乘他
    人接應之車輛離去，因認乙○○涉犯刑法第320條第1項之竊
    盜罪嫌。
二、按犯罪事實應依證據認定之，無證據不得推定其犯罪事實，
    又不能證明被告犯罪或其行為不罰者，應諭知無罪之判決，
    刑事訴訟法第154條、第301條第1項分別定有明文。次按認
    定不利於被告之事實，須依積極證據，茍積極之證據本身存
    有瑕疵而不足為不利於被告事實之認定，即應為有利於被告
    之認定，更不必有何有利之證據，而此用以證明犯罪事實之
    證據，猶須於通常一般人均不至於有所懷疑，堪予確信其已
    臻真實者，始得據以為有罪之認定，倘其證明尚未達到此一
    程度，而有合理性之懷疑存在，致使無從為有罪之確信時，
    即應為無罪之判決，此有最高法院82年度臺上字第163號判
    決、76年度臺上字第4986號、30年度上字第816號等判例意
    旨可資參照。又按告訴人之告訴，係以使被告受刑事訴追為
    目的，是其陳述是否與事實相符，仍應調查其他證據以資審
    認。又刑法上之竊盜罪，需意圖為自己或第三人不法之所有
    ，而取他人所有物，為其成立要件，若行為人因誤信該物為
    自己所有或有權取得，進而取得之，即欠缺意思要件，縱其
    結果不免有民事上之侵權責任，要難認為構成刑法上之竊盜
    罪，最高法院亦著有23年上字第1892號判例可資參照。
三、公訴人認被告涉有上揭竊盜犯嫌，無非以告訴人甲○○之指
    訴為其論據。訊據被告固坦承曾參與協調和解事宜、邀請告
    訴人飲酒及前往告訴人住處並取得上開相機，然堅決否認有
    何竊盜犯行，辯稱：伊與告訴人一同飲酒時，告訴人答應以
    3萬元之代價處理此事，並同意將相機交付伊，伊載告訴人
    返家時，即交付告訴人3萬元，告訴人自願將該相機交付伊
    ，伊並將姓名、電話留在桌曆上，伊凌晨4時許沒有再度前
    往告訴人住處等語。經查：
（一）被告為取得該照相機，先與告訴人飲酒協調相機交付條件
      ，繼而載送告訴人返家，且在告訴人目睹之下，留下聯絡
      方式，並在告訴人已取得現金3萬元後始取走相機等情，
      為被告及告訴人陳明一致之事實，並有行事曆一本扣案可
      資佐證；又被告於案發當日凌晨2時許送告訴人回家時，
      告訴人已有相當酒意，此由告訴人於當日上午7時許至警
      局做筆錄時酒測值仍達1.40/mg/l自明（見警訊筆錄第6頁
      ）。若被告有意竊取該相機，在凌晨2時許即可利用告訴
      人酒醉之時下手，何須於同日凌晨4時50分許再度折返告
      訴人家中竊取？又何須留下真實連絡電話提供線索供警方
      追查？況告訴人自始至終無法提供交付現金之楊姓男子之
      真實姓名年籍以供查證，是告訴人之指述是否與事實相符
      ，即非無疑。
（二）被告於本院審理時辯稱其於當日凌晨2時許送告訴人回家
      後，即與友人丙○○一同前往別處喝酒繼而吃早餐後即返
      家，並未再於同日凌晨4時50分許折返告訴人家中竊取照
      相機等語，證人丙○○於審理時亦到庭證稱當日凌晨2時
      許確與被告一同飲酒繼而吃早餐後各自返家等語，故在告
      訴人所指述之相機失竊時間，被告有不在場證明，自難僅
      憑告訴人之指證即認被告有此竊盜犯行。
（三）再者，縱使認告訴人未同意被告取走相機，惟被告既已與
      告訴人飲酒協調多時，繼而載送告訴人返家，告訴人並已
      取得現金3萬元，則依當時情形，亦不免使被告主觀上認
      為告訴人已同意和解條件，其已有權取走該相機，則被告
      主觀上是否有不法所有之意圖亦殊值推敲。
四、綜上所述，本件除告訴人指述外，別無其他證據足以證明被
    告之竊盜犯行，而告訴人之指述不僅難認與事實相符，復有
    證人為被告提出不在場證明，且依本案情形亦難遽予推論被
    告主觀上有不法所有之意圖，故依現有證據實難使本院形成
    被告有罪之心證。此外復查無其他積極證據足資證明被告有
    何竊盜之犯行，揆諸前開判例說明，自應諭知被告無罪之判
    決。
據上論斷，應依刑事訴訟法第301條第1項，判決如主文。
本案經檢察官丁○○到庭執行職務。
中    華    民    國    98    年    11    月    17    日
                        刑事庭  法  官  管安露
以上正本證明與原本無異。
如不服本判決應於收受判決後10日內向本院提出上訴書狀，並應
敘述具體理由；其未敘述上訴理由者，應於上訴期間屆滿後20日
內向本院補提理由書 (均須按他造當事人之人數附繕本)「切勿
逕送上級法院」。
中    華    民    國    98    年    11    月    17    日
                                書記官  林德盛


司法院資訊處製作；財團法人民間司法改革基金會備份。
